臺灣屏東地方法院刑事判決　94年度訴字第37號
　　公　訴　人　臺灣屏東地方法院檢察署檢察官
　　被　　　告　甲○○　男　4.
上列被告因違反廢棄物清理法案件，經檢察官提起公訴（93年度
偵字第6075號），本院裁定依簡式審判程序審理，判決如下：
     主  文
甲○○未依廢棄物清理法第四十一條第一項規定，領有廢棄物清
除許可文件，從事廢棄物之清除，處有期徒刑壹年拾月。
     事  實
一、甲○○前曾因未依規定領有廢棄物清除許可文件，從事廢棄
    物清除行為，經本院於民國（下同）九十三年八月二十日以
    九十三年度簡字第一一０九號判處有期徒刑一年二月，緩刑
    四年，並於同年九月二十一日確定，仍不知警惕，明知應向
    直轄市、縣（市）主管機關或中央主管機關委託之機關申請
    核發廢棄物清除處理許可文件，始得受託從事清除處理廢棄
    物業務，竟未依法領有廢棄物清除許可文件，又基於從事廢
    棄物清除之犯意，於九十三年十二月一日十五時許，駕駛車
    號VJ—316 號大貨車，以每車新台幣一千元之代價，受僱於
    不詳姓名者清除廢棄物，並自屏東縣屏東市大武營附近之民
    宅載運混雜廢塑膠袋、紙袋、便當盒、保麗龍、廢木材等一
    般事業廢棄物，於同日十八時五十分許，載至屏東縣長治鄉
    上寮巷四十五之一號旁空地傾倒、棄置，適為內政部警政署
    環境保護警察隊第三中隊發現當場查獲。
二、案經屏東縣警察局屏東分局報請台灣屏東地方法院檢察署檢
    察官偵查起訴。
     理  由
一、本件被告甲○○所犯係死刑、無期徒刑、最輕本刑為三年以
    上有期徒刑以外之罪，其於本院準備程序中就被訴事實為有
    罪之陳述，經本院合議庭裁定由受命法官獨任依簡式審判程
    序，先予敘明。
二、上開事實業據被告甲○○於警訊、偵查及本院審理中坦承不
    諱，並有行政院環保署環境督察總隊南區環境督察大隊環境
    稽查工作紀錄一份、扣押筆錄及被告傾倒上開廢棄物時之照
    片六幀附卷可稽，本件事證明確，被告犯行堪予認定。
三、按廢棄物清理法所稱之廢棄物，係指「一般廢棄物」及「事
    業廢棄物」，而事業廢棄物又分為「有害事業廢棄物」及「
    一般事業廢棄物」，該法第二條第一項定有明文。次按，營
    建事業因建築工程、公共工程及建築拆除工程施工所產生之
    剩餘土石方、磚瓦、混凝土塊，均為有用資源，非屬廢棄物
    ，故內政部乃另行訂頒「營建剩餘土石方處理方案」作為處
    理依據，不受廢棄物清理法第四十一條之規範。惟若前開剩
    餘土石方、磚瓦、混凝土塊中混雜不具毒性、危險性之鋼筋
    、金屬屑、木料、玻璃碎片、塑膠類、木屑、竹片、紙屑及
    瀝青等非屬「營建剩餘土石方處理方案」適用範圍之物時，
    則仍屬建築廢棄物（或稱營建混合物），應受廢棄物清理法
    之規範，此有行政院環境保護署九十二年三月十七日環署廢
    字第○九二○○一五三九五號函釋（臺灣高等法院九十三年
    上訴字第二五七○號判決參照）及內政部營建署九十四年三
    月二十一日營署綜字第0942904021號函在卷可參。末按，依
    「事業廢棄物貯存清除處理方法及設施標準」第二條第一款
    至第四款規定，所謂「貯存」係指事業廢棄物於清除、處理
    前，放置於特定地點或貯存容器設施內之行為。「清除」係
    指事業廢棄物之收集、運輸行為。「處理」則係指下列行為
    ：(一)中間處理：指事業廢棄物在最終處置或再利用前，以物
    理、化學、生物、熱處理或其他處理方法，改變其物理、化
    學、生物特性或成分，達成分離、減積、去毒、固化或安定
    之行為。(二)最終處置：指衛生掩埋、封閉掩埋、安定掩埋或
    海洋棄置事業廢棄物之行為。(三)再利用：指事業產生之事業
    廢棄物自行、販賣、轉讓或委託做為原料、材料、燃料、填
    土或其他經中央目的事業主管機關認定之用途行為，並應符
    合其規定者而言。是以被告未依規定向主管機關申請領有廢
    棄物處理許可證或核備文件，即駕駛大貨車載運混雜廢塑膠
    袋、紙袋、便當盒、保麗龍、廢木材等物之一般事業廢棄物
    至前開土地傾倒棄置（並未掩埋），核其所為，係違反廢棄
    物清理法第四十六條第一項第四款前段之未依規定領有廢棄
    物清除許可文件，從事廢棄物清除罪。爰審酌被告之智識程
    度、素行、甫於九十三年九月同樣因違法清除廢棄物行為，
    經本院判處有期徒刑一年二月，並諭知緩刑四年，仍在緩刑
    期間，竟不知警惕，旋即再為相同之非法清除廢棄物行為、
    因貪圖小利而犯罪、其載運清除之廢棄物種類與數量，尚未
    對環境造成重大污染、僅載運一車次傾倒即被查獲，事後坦
    承犯行等一切情狀，量處如主文所示之刑，以資懲儆。
據上論斷，應依刑事訴訟法第二百七十三條之一第一項、第二百
九十九條第一項前段，廢棄物清理法第四十六條第一項第四款，
判決如主文。
中　　華　　民　　國　　94　　年　　5 　　月　　30　　日
                  刑事第四庭     法  官  莊鎮遠
以上正本證明與原本無異。
如不服本判決應於收受本判決送達後十日內向本院提出上訴書狀
，其未敘述上訴理由者，並得於提起上訴後十日內向本院補提理
由書狀（均須按他造當事人之人數附繕本）「切勿逕送上級法院
」
中　　華　　民　　國　　94　　年　　5 　　月　　30　　日
                                 書記官  薛慧茹
附錄本判決論罪科刑法條：
廢棄物清理法第四十六條第一項第四款
有下列情形之一者，處一年以上五年以下有期徒刑，得併科新臺
幣三百萬元以下罰金：
四　未依第四十一條第一項規定領有廢棄物清除、處理許可文件
，從事廢棄物貯存、清除、處理，或未依廢棄物清除、處理許可
文件內容貯存、清除、處理廢棄物。
